【裁判字號】    99,小上,46
【裁判日期】    990810
【裁判案由】    返還不當得利
【裁判全文】
臺灣桃園地方法院民事裁定              99年度小上字第46號
上  訴  人  甲○○
被  上訴人  國防部軍備局中山科學研究院
法定代理人  乙○○
上列當事人間請求返還不當得利事件，上訴人對於民國99年6 月
10日本院桃園簡易庭99年度桃小字第515 號第一審判決提起上訴
，本院裁定如下：
    主  文
上訴駁回。
第二審訴訟費用新臺幣壹仟伍佰元由上訴人負擔。
    理  由
一、按對於小額程序第一審判決提起上訴，非以其違背法令為理
    由，不得為之，民事訴訟法第436 條之24第2 項定有明文。
    而所謂違背法令，依同法第436 條之32第2 項規定準用同法
    第468 條、第469 條第1 款至第5 款結果，係指判決不適用
    法規或適用不當者，以及(一)判決法院之組織不合法者，(二)依
    法律或裁判應迴避之推事參與裁判者，(三)法院於權限之有無
    辨別不當或違背專屬管轄之規定者，(四)當事人於訴訟未經合
    法代理者，(五)違背言詞辯論之公開之規定者。又同法第436
    條之25亦規定小額程序之上訴狀內應記載上訴理由，表明下
    列2 款事項：即(一)原判決所違背之法令及其具體內容，(二)依
    訴訟資料可認為原判決有違背法令之具體事實。即上訴人於
    上訴狀或理由書內應有具體之指摘，並揭示該法規之條項或
    內容，若係成文法以外之法則，應揭示該法則之旨趣，倘為
    司法院之解釋或最高法院之判例，則應揭示該判解之字號或
    其內容，上訴狀或理由書如未依此項方法表明者，即難認為
    已對原判決違背法令有具體之指摘，故如僅就自己主張重加
    陳述或就原審取捨證據任加指摘，並未具體指出原判決違背
    何等法規，其上訴自難認為合法（最高法院71年度台上字第
    314 號判例之意旨參照）。此外，當事人於小額訴訟之第二
    審程序不得提出新攻擊或防禦方法。亦為民事訴訟法第436
    條之28前段所明定。
二、查本件上訴人係對於小額訴訟之第一審判決提起上訴，核其
    上訴理由狀所載上訴理由為：
(一)、按年終考績乙等，給與半個月俸給總額之一次獎金；另予考
    績列乙等者，給與半個月俸給總額之一次獎金；另予考績，
    係指各官等人員，於同一考績年度內，任職不滿1 年，而連
    續任職達6 個月者辦理之考績，公務人員考績法第7、8、3
    條分別訂有明文。查被上訴人聘任人員比照文官，支領文官
    待遇，考績獎金又稱作考成獎金，而被上訴人之文件明確記
    載上訴人於民國92年考成乙等，則無論年終考績或另予考績
    ，均應給與上訴人半個月俸給總額一次獎金，故被上訴人所
    主張返還不當得利事件，違背公務人員考績法規定。
(二)、查上訴人自97年3 月受領考成獎金後，迄自98年10月始收悉
    被上訴人函文，內容略以經審計單位查核審認，上訴人於92
    年12月1 日後並未在職，故令被上訴人辦理追繳，是被上訴
    人主張誤發上訴人考成獎金云云，並非事實，實係被上訴人
    配合審計單位要求辦理。
(三)、被上訴人之主計人員具有公務員身分，不可能違法誤發獎金
    ，其必然有法律文件或作業規則為據，被告就此法律文件或
    作業規則雖有舉證責任，但上訴人業已退休，被上訴人亦不
    可能提供，故請鈞院令被上訴人提出該等法律文件或作業原
    則。而依被上訴人所提補發92、93年度考能獎金作業原則（
    見原審卷原證4 ）可知，係審計單位查核後，被上訴人為配
    合審計單位要求而增訂，而依法律不溯及既往原則，被上訴
    人應依審計單位查核前之作業原則發放考成獎金。且此補發
    92、93年度考能獎金作業原則僅係行政命令，其部分規定違
    背公務人員考績法。
(四)、又上訴人於92年12月1 日退休時，當年度已服務滿11個月，
    則要求上訴人繳回考成獎金，依據公務人員考績法第3 條規
    定，實不符比例原則。且被上訴人主張其於98年10月函請上
    訴人返還獎金未獲置理云云，並非事實，蓋上訴人曾就前開
    理由要求被上訴人解釋，惟被上訴人均未解釋。
三、綜觀本件上訴人之上訴狀意旨，僅係指摘被上訴人所主張之
    返還不當得利事件及92、93年度考成獎金作業原則違背公務
    人員考績法之規定，以及被上訴人並非誤發獎金，而係配合
    審計單位要求辦理，且要求上訴人繳回考成獎金並不符比例
    原則，故被上訴人應依不溯及既往原則應執行發放考績獎金
    等語，惟上訴人並未具體說明原審判決究竟有何不適用法規
    、適用法規不當、或有何民事訴訟法第469 條第1 款至第5
    款之事實，揆諸首揭規定及說明，本件上訴人之上訴狀所載
    上訴理由，難認已依法具體表明原審判決如何違背法令，是
    其上訴不合法，應予駁回。末按，法院為訴訟費用之裁判時
    ，應確定其費用額，民事訴訟法第436 條之32第1 項準用第
    436 條之19第1 項定有明文。查本件上訴人應負擔之第二審
    訴訟費用確定為1,500 元，爰裁定如主文第2 項所示。
四、據上論結，本件上訴為不合法，依民事訴訟法第436 條之32
    第1 項、第2 項、第436 條之19第1 項、第444 條第1 項前
    段、第95條、第78條，裁定如主文。
中    華    民    國    99    年    8     月    10    日
                  民事第二庭 審判長 法  官  劉克聖
                                    法  官  高明德
                                    法  官  陳彥年
上列正本證明與原本無異。
本裁定不得抗告。
中    華    民    國    99    年    8     月    10    日
                                    書記官  劉霜潔

司法院資訊處製作；財團法人民間司法改革基金會備份。
